# 同一控制还是非同一控制？

提问人：frankyao1210 时间：2011-07-21 15:30:32
请问一下：ABCDE五人跟 20 个小股东成立了一个公司甲，ABCDE持股80%，五人各自持股比例相差不大，五人之间没有签订一致行动、委托管理等任何协议；ABCDE五人还成立一个公司乙，五人各自持股比例相差不大，五人之间没有签订一致行动、委托管理等任何协议。现甲公司收购了乙公司，问是同一控制下的企业合并还是非同一控制下的企业合并？

回答人：chenyiwei
五人之间没有一致行动协议，且五人之中没有一个持股比例特别大的控股股东的，甲乙两公司的合并构成非同一控制下合并的可能性较大。

提问人：frankyao1210 时间：2011-07-21 19:05:32
回复 chenyiwei 的帖子
如果ABCDE以同样的股权比例成立了两家公司， 5 人之间无特别大的控股股东，也无一致行动协议，现在两家公司合并，也属于非同一控制下合并的可能性较大吗？谢谢！

回答人：chenyiwei
是。因为两家公司尽管股权结构相同，但不存在一个对两家公司能够同时实施控制的同一最终控制人。

提问人：fanxu7788 时间：2011-07-21 22:37:03
回复 五老峰 的帖子
能够被多人同时控制，恰恰说明多人之间行动是一致的，但这需要个一致行动协议依据证明给外界。

回答人：chenyiwei
不能认为“能够被多人同时控制，恰恰说明多人之间行动是一致的”。这最多只是表明五人过去在这两家企业中采取了一致的立场，但并没有一种机制约束各方在可预见的未来继续一致行动，因此会影响控制权的稳定性。

提问人：frankyao1210 时间：2011-7-21 15:30:32
请问一下：ABCDE五人跟 20 个小股东成立了一个公司甲，ABCDE持股80%，五人各自持股比例相差不大，五人之间没有签订一致行动、委托管理等任何协议；ABCDE五人还成立一个公司乙，五人各自持股比例相差不大，五人之间没有签订一致行动、委托管理等任何协议。现甲公司收购了乙公司，问是同一控制下的企业合并还是非同一控制下的企业合并？

回答人：chenyiwei
对US GAAP不熟悉。但从您所提供的资料看，IFRS和US GAAP在“同一控制”的界定上很可能是采用了不同的标准（尽管在某些方面是相通的）。IFRS的“同一控制”定义强调的是参与合并各方均处于同一最终控制方的控制之下（控制观点），如果是由一群自然人控制，则这些自然人之间应当通过协议确保其具有一致行动关系。中国准则的制定者虽然在同一控制下合并的一些问题上与四大等境外机构的技术立场存在差异，但在这一点上与IASB的通常理解差异不大。而US GAAP认为可以从“合并交易前后的股东具有相同的股权比例和利益”推断出该交易不具有商业实质，并进一步认为应当采用同一控制下合并的处理原则（商业实质观点），因此两者之间可能在这一点上存在不一致。但SEC的文件自己也承认“Such fact patterns are expected to be rare”。
附件是某大的技术资料中关于IFRS下同一控制下合并的内容，供参考，看了之后对于中国准则的“同一控制”的理解应当会更有所启发。